臺灣彰化地方法院刑事裁定
111年度秩字第17號
移送機關  彰化縣警察局北斗分局                    
被移送人  黃証鍵


上列被移送人因違反社會秩序維護法案件，經彰化縣警察局北斗
分局以111年3月10日北警分偵字第1110005651號移送書移送審理
，本院裁定如下：
    主  文
黃証鍵攜帶經主管機關公告查禁之器械，處罰鍰新臺幣柒仟元。
扣案之手電筒式電擊棒壹支沒入。     
    事實及理由
一、被移送人黃証鍵於下列時、地有違反社會秩序維護法之行為
    ：
  ㈠時間：民國111年1月24日23時30分許。
  ㈡地點：彰化縣○○鎮○○里○○路00○0號旁農地。  
  ㈢行為：被移送人於前揭時、地，攜帶經主管機關公告查禁之
    器械即手電筒式電擊棒1支。
二、上開事實，有下列之事證證明屬實：
  ㈠被移送人黃証鍵於警詢之陳述。
  ㈡扣押筆錄、扣押物品目錄表、查獲扣案物品照片2張。
  ㈢扣案之手電筒式電擊棒1支。
  ㈣內政部警政署111年3月1日警署行字第1110070971號函、彰化
    縣警察局111年3月8日彰警行字第1110016323號函。
  ㈤執行盤查警員之微型攝影機攝錄檔案，經本院勘驗：某男子
    （即被移送人）戴黃色口罩，和警察交談，該男子一面操作
    手上的手電筒電擊棒，手電筒發出閃爍光芒，有勘驗筆錄附
    卷可憑。被告持有該支手電筒電擊棒，而且知道如何開啟電
    擊功能，顯見警員陸致宏於報告單所載被移送人「…於盤查
    過程中拿出電擊棒使用，使用時發出聲響…」等情，確有所
    本。被告於警詢供稱該手電筒是雇主「阿明」（姓名年籍不
    詳）提供，命其夜間巡田時照明使用，不知有電擊功能云云
    ，將手電筒推諉給無從查證的不詳人士，形同幽靈抗辯，而
    且所謂單純作為手電筒使用而不知有電擊功能，更與勘驗事
    證不符，不足為憑。其認知所攜帶者為電擊棒乙情，可認無
    誤。其違序行為事證明確，可以認定，應依法處罰。
三、按警械使用條例第14條規定：「警械非經內政部或其授權之
    警察機關許可，不得定製、售賣或持有，違者由警察機關沒
    入。但法律另有規定者，從其規定。前項許可定製、售賣或
    持有之警械種類規格、許可條件、許可之申請、審查、註銷
    、撤銷或廢止及其他應遵行事項之辦法，由內政部定之」。
    依上開規定所訂定之警械許可定製售賣持有管理辦法（下稱
    同辦法）第2條規定：「本辦法規定得申請許可定製、售賣
    、持有之警械以警棍、警銬、電氣警棍（棒）（電擊器）、
    防暴網為限」。又行政院內政部亦以81年4月29日臺（81）
    內警字第0000000號公告：「警察機關配備機械種類規格表
    之器械，非經內政部許可不得製造、運輸、販賣、攜帶或公
    然陳列，如有違反依法處罰」。且行政院復以95年5月30日
    院臺治字第0950023739A號函釋：「警察機關配備警械種類
    規格表規定電氣器械之規格為電氣警棍（棒）（電擊器）、
    擊昏槍、擊昏彈包」。足見被移送人於上揭時、地所攜帶之
    手電筒式電擊棒1支，確屬「非經內政部許可不得製造、運
    輸、販賣、攜帶或公然陳列之警械」，即業經主管機關公告
    查禁之器械。
四、依同辦法第7條第1項規定，僅僱（任）用警衛、保全人員、
    巡守人員或依法執行稽查公務人員之機關、機構、學校、公
    司、行號、工廠、民間守望相助組織等，得檢附文件向直轄
    市、縣（市）政府警察局申請許可購置警棍、電氣警棍（棒
    ）（電擊器）、防暴網；同辦法第8條第1項亦規定，經依前
    條申請許可購置之警棍、電氣警棍（棒）（電擊器）或防暴
    網，應集中保管，並列冊送直轄市、縣（市）政府警察局備
    查；異動時，亦同；電氣警棍（棒）（電擊器）、防暴網不
    得轉讓或借與他人使用，並由直轄市、縣（市）政府警察局
    核發警械執照。本件被移送人並非上開相關機關人員、亦無
    申請相關執照，其持有該手電筒式電擊棒顯無正當理由。
五、核被送移人黃証鍵所為，該當社會秩序維護法第63條第1項
    第8款攜帶經主管機關公告查禁之器械之違序行為。爰審酌
    被移送人違反社會秩序行為之動機、目的、手段及危險程度
    、素行等一切情狀，乃量處如主文所示之處罰。扣案之手電
    筒式電擊棒1支，係屬查禁物，依社會秩序維護法第22條第2
    項後段規定，不問屬於行為人與否，應併予宣告沒入。
六、依社會秩序維護法第46條、第63條第1項第8款、第22條第2
    項後段，裁定如主文。　　　　
中　　華　　民　　國　　111 　年　　4 　　月　　21　　日
                    刑事簡易庭  法  官  王祥豪  
以上正本證明與原本無異。
如不服本裁定，應於裁定送達後五日內向本院提出抗告狀(須附
繕本 )。
中　　華　　民　　國　　111 　年　　4 　　月　　21　　日
                                書記官  吳芳儀
附錄本件處罰條文：
社會秩序維護法第63條
有左列各款行為之一者，處三日以下拘留或新臺幣三萬元以下罰
鍰：
一、無正當理由攜帶具有殺傷力之器械、化學製劑或其他危險物
    品者。
二、無正當理由鳴槍者。
三、無正當理由，攜帶用於開啟或破壞門、窗、鎖或其他安全設
    備之工具
    者。
四、放置、投擲或發射有殺傷力之物品而有危害他人身體或財物
    之虞者。
五、散佈謠言，足以影響公共之安寧者。
六、蒙面偽裝或以其他方法驚嚇他人有危害安全之虞者。
七、關於製造、運輸、販賣、貯存易燃、易爆或其他危險物品之
    營業，未
    經主管機關許可；或其營業設備及方法，違反法令規定者。
八、製造、運輸、販賣、攜帶或公然陳列經主管機關公告查禁之
    器械者。
前項第七款、第八款，其情節重大或再次違反者，處或併處停止
營業或勒令歇業。